臺灣臺中地方法院刑事判決　　　　　　　　　　　　　九十一年度易字第三八號
　　公　訴　人　臺灣臺中地方法院檢察署檢察官
　　被　　　告　甲○○
　　選任辯護人　陳呈雲
右列被告因毒品危害防制條例案件，經檢察官提起公訴（九十年度偵字第三六三二號
），本院判決如左：
    主  文
甲○○施用第二級毒品安非他命，處有期徒刑肆月，如易科罰金，以參佰元折算壹日
。
    事  實
一、甲○○前曾因施用毒品案件，經依本院八十八年度毒聲字第三四七一號裁定送觀
    察、勒戒後，認無繼續施用毒品之傾向，業經台灣台中地方法院檢察署檢察官於
    民國（下同）八十八年七月二日，以八十八年度毒偵字第一三六一四號不起訴處
    分確定。嗣甲○○猶未知悔改，於五年內復因施用第二級毒品安非他命，經裁定
    送觀察、勒戒後，認有繼續施用毒品之傾向，經本院裁定施以強制戒治，並經台
    灣台中地方法院檢察署檢察官以八十九年度毒偵字第六五六０號起訴，由本院於
    九十年二月二十一日，以八十九年度易字第四一五七號判決處有期徒刑五月，已
    九十年三月二十六日確定（尚未執行）。詎甲○○於停止戒治付保護管束中，又
    於九十年六月二十八日觀護人定期採驗尿液前七十二小時內之某時，基於施用第
    二級毒品安非他命之犯意，在不詳地點，施用第二級毒品安非他命，為觀護人將
    其尿液送驗而查獲上情（已聲請裁定撤銷停止強制戒治）。
二、案經臺灣臺中地方法院檢察署檢察官主動簽分偵查起訴。
    理  由
一、訊據被告甲○○矢口否認有右揭犯行，辯稱：伊並未於保護管束期間再度施用第
    二級毒品安非他命云云；其選任辯護人則為其辯護稱：被告罹患憂鬱症及躁鬱症
    多年，發作時會呈現全身抽筋、焦慮、緊張、憂鬱、情緒不穩等現象，並有情感
    性精神病，伊因而長期服藥以求能治癒前開疾病，復於九十年六月二十八日前二
    、三日內在臺中市南屯區○○○街一一四巷四０號住處，因罹患重感冒而服用向
    坊間西藥房所購買之成藥包括「國安感冒糖漿」、「薪咳力」、「愛思維朗糖漿
    」等服用，由於坊間西藥房所出售之國安感冒藥水成分中含有安非他命之成分，
    而此安非他命之成分與俗稱甲基安非他命之原料藥即甲基鹽酸麻黃素之化學成分
    方程式相同，只是相差有否含鹽酸之成分而已，故本件應係當時因感冒所服用之
    國安感冒糖漿之影響，肇致被告之尿液中經檢驗含有安非他命之成分，實不得據
    此認定被告有施用第二級毒品安非他命之犯行云云。惟查：
  (一)被告九十年六月二十八日所採之尿液經送檢驗結果，呈安非他命及甲基安非他命
    之陽性反應，此有私立中山醫學大學附設醫院藥物濫用檢測中心成績書及法務部
    調查局檢驗通知書各一份、臺灣臺中地方法院檢察署受保護管束人尿液檢體監管
    記錄表一紙在卷可稽。
  (二)按甲基安非他命經口服投與後，約百分之七十於二十四小時內自尿中排出，約百
    分之九十於九十六小時內自尿中排出．．．，且甲基安非他命成分之檢出與其投
    與方式、投與量、個人體質、採尿時間及檢驗儀器之精密度等諸多因素有關，因
    此僅憑尿液中呈安非他命陽性反應，並無法確實推算吸食時間距採集時間之長短
    ，惟依上述資料判斷，最長可能不會超過四日，已據行政院衛生署藥物食品檢驗
    局於八十一年二月八日以（八一）藥檢壹字第００一一五六號函敘明確。又經本
    院就被告所稱曾服用之感冒糖漿包括「國安感冒糖漿」、「愛思維朗糖漿」、「
    薪咳力」等藥品經人體服用後是否會產生第二級毒品安非他命之陽性反應一事函
    詢行政院衛生署管制藥品管理局，經該局於九十一年七月二日以管檢字第一０七
    二五五號函覆：「（說明二、經查「愛思維朗糖漿」、「薪咳力」及「國安感冒
    液」許可證所標示之成分，均不含安非他命、甲基安非他命陽性反應或可代謝成
    安非他命、甲基安非他命之成分，服用後其尿液均不致呈安非他命、甲基安非他
    命陽性反應。而「薪咳力」及「國安感冒液」所含之Methlephedrine成分，服用
    後或有可能引起尿液免疫篩檢試驗呈安非他命偽陽性反應，然以地方衛生局需並
    用另一種不同原理之檢驗方法（即TOXI-LAB，屬薄層層析法進行檢驗，或以氣象
    層析質譜儀進行確認檢驗，均不致呈安非他命陽性反應。）」，有該函文一份附
    卷可稽。再查，本件所採被告於九十年六月二十八日排放之尿液，經本院送往法
    務部調查局以螢光偏極免疫分析法篩驗，在經氣象層析質譜儀分析法確認結果，
    甲基安非他命仍呈陽性反應，有該局九十一年八月二日第九一００四二八七六０
    號函在卷可稽。揆諸前開說明，本件被告應確實有於九十年六月二十八日上午九
    點五十分至十點十七分間為警採尿時回溯約七十二小時以內某時，在某不詳地點
    ，施用第二級毒品安非他命之犯行，事證明確，堪以認定。
  (三)按毒品危害防制條例對於施用毒品者，並未予以除罪，施用毒品之行為仍屬犯罪
    ，本應受刑罰之評價，惟因施用毒品者屬「病態性犯人」，毒品危害防制條例為
    維護施用毒品行為人之身心健康，乃明定應施以類似病患治療之觀察、勒戒或強
    制戒治等療程，並僅在該條例第二十條第二項、第二十三條第一項所定之條件下
    （亦即：1.初犯經觀察、勒戒，無繼續施用毒品之傾向；2.五年內再犯經觀察、
    勒戒，無繼續施用毒品之傾向；3.一犯經觀察、勒戒，有繼續施用毒品之傾向，
    再經強制戒治期滿），始免予刑罰訴追外，對每一施用毒品之行為，仍應施予罪
    刑之評價。至毒品危害防制條例第二十二條第二項中段所稱違反保護管束應遵守
    事項情節重大者，得由檢察官聲請法院裁定撤銷停止戒治之規定，應係類如保安
    處分執行法第四條之一第二項前段之立法意旨，僅就已進行之強制戒治處分，繼
    續執行，即足收戒除毒癮之治療目的，無再向法院聲請裁定送觀察、勒戒或強制
    戒治之實益，並非限制停止戒治期間之施用毒品行為，「僅」得撤銷停止戒治，
    不得提起公訴。否則停止戒治前施用毒品之行為，應論處刑罰，停止戒治後之施
    用毒品行為，非難性較前者更高，反而不得訴追處罰，無異鼓勵犯罪。足見立法
    者之本意，當無以強制戒治之療程尚未完成，認停止戒治期間之施用毒品行為，
    無再為罪刑評價之必要，且在再犯、三犯或三犯以上之情形均然，不得割裂解釋
    ，認再犯僅得撤銷停止戒治，不得提起公訴；三犯或三犯以上者，除得撤銷停止
    戒治，亦可提起公訴。職是之故，毒品危害防制條例所稱之「再犯」、「三犯」
    應以是否為訴訟法上之同一案件為斷，而非以觀察、勒戒或強制戒治等療程完結
    之次數為準（最高法院八十九年度台非字第九０號判決亦採此見解）。經查，本
    件被告前因施用毒品案件，經依本院八十八年度毒聲字第三四七一號裁定送觀察
    、勒戒後，認無繼續施用毒品之傾向，業經台灣台中地方法院檢察署檢察官於八
    十八年七月二日，以八十八年度毒偵字第一三六一四號不起訴處分確定，嗣於八
    十九年十月間之五年內復因施用第二級毒品安非他命，經裁定送觀察、勒戒（本
    院八十九年毒聲字第六０五五號）後，認有繼續施用毒品之傾向，經本院於八十
    九年十一月七日裁定施以強制戒治（八十九年毒聲字第六五二二號），並經台灣
    台中地方法院檢察署檢察官以八十九年度毒偵字第六五六０號起訴，由本院於九
    十年二月二十一日，以八十九年度易字第四一五七號判決處有期徒刑五月，已於
    九十年三月二十六日確定（尚未執行），而該強制戒治期間並於九十年四月二十
    五日經本院以九十年毒聲字第二０九六號停止戒治，所餘戒治期間付保護管束等
    情，亦有台灣高等法院被告全國前案紀錄及台灣台中地方法院檢察署刑案資料查
    註紀錄表各一份附卷可稽。是被告在九十年六月二十八日前七十二小時之前二犯
    施用第一級毒品之行為，經本院裁定送強制戒治及停止戒治付保護管束，已逾二
    個月後，才再度開始施用第二級毒品，應係另起犯意，核分別屬另一獨立之犯罪
    行為，揆諸前揭說明，被告於九十年六月二十八日回溯七十二小時內之某時施用
    第二級毒品之行為，應屬三犯。本件事證明確，被告三犯施用第一級毒品之犯行
    堪以認定，應予依法論科。
二、核被告甲○○所為，係犯毒品危害防制條例第十條第二項施用第二級毒品罪。被
    告持有第二級毒品之低度行為，為施用第二級毒品之高度行為所吸收，不另論罪
    。爰審酌被告前因施用毒品犯行甫經判刑確定，竟又再施用安非他命，無視於毒
    品對於自身健康之戕害及國家對於杜絕毒品犯罪之禁令，惡性非輕，然本院斟酌
    煙毒犯罪人亦為「病人」考量，其施以長時間戒治處遇，與煙毒犯罪科以刑罰之
    「特別預防」機制，尚無不同，量刑不宜過重等一切情狀，量處如主文所示之刑
    ，並諭知易科罰金之標準，以示懲儆。
據上論斷，應依刑事訴訟法第二百九十九條第一項前段，毒品危害防制條例第十條第
二項、第二十條第三項，刑法第十一條前段、第四十一條第一項前段，罰金罰鍰提高
標準條例、第二條，判決如主文。
中      華      民      國      九十一      年    九      月      六    日
                            臺灣臺中地方法院刑事第七庭於
                                        法  官 林學晴
右正本證明與原本無異。
如不服本判決，應於送達後十日內向本院提出上訴狀 （須附繕本） ，上訴於台灣高
等法院台中分院。
                                        書記官
中      華      民      國      九十一      年    九      月      六    日
附錄論罪科刑法條
毒品危害防制條例第十條
施用第一級毒品者，處六月以上五年以下有期徒刑。
施用第二級毒品者，處三年以下有期徒刑。
